臺灣彰化地方法院行政訴訟裁定
                                       110年度交字第17號
原      告  郭建興（已歿）

被      告  交通部公路總局臺中區監理所

代  表  人  魏武盛（所長）

上列當事人間因交通裁決事件，原告不服被告民國110年2月5日
彰監四字第64-GCI271989號裁決，向本院提起行政訴訟，本院裁
定如下：
    主  文
原告之訴駁回。
訴訟費用新臺幣參佰元由原告負擔。
    理  由
一、按交通裁決事件，準用簡易訴訟程序之規定；簡易訴訟程序
    ，適用通常訴訟程序之規定；原告之訴，有原告或被告無當
    事人能力之情形者，行政法院應以裁定駁回之，行政訴訟法
    第237條之9第1項準用第236條、第107條第1項第3款分別定
    有明文。又當事人能力，不特於起訴時應具備，於訴訟繫屬
    中原告死亡而不能補正時，亦屬訴訟要件欠缺，應以裁定駁
    回之（最高行政法院90年度裁字第1111號裁定意旨可資參照
    ）。另按有權利能力者，有當事人能力。人之權利能力，始
    於出生，終於死亡。自死亡之日起，當事人能力即行喪失，
    訴訟進行中當事人死亡時，如為訴訟標的之法律關係得繼承
    者，訴訟程序當然停止，應由其繼承人聲明承受訴訟或由行
    政法院依職權，以裁定命其繼承人承受訴訟（行政訴訟法第
    186條準用民事訴訟法第168條、第181條規定）。然為訴訟
    標的之法律關係不得繼承者，行政法院應依行政訴訟法第10
    7條第1項第3款規定，以裁定駁回其訴。復按「行政罰鍰係
    國家為確保行政法秩序之維持，對於違規之行為人所施之財
    產上制裁，而違規行為之行政法上責任，性質上不得作為繼
    承之對象。如違規行為人於罰鍰處分之行政訴訟程序中死亡
    者，其當事人能力即行喪失，尚未確定之罰鍰處分，對該違
    規行為人也喪失繼續存在之意義而失效。又其繼承人復不得
    承受違規行為人之訴訟程序，受理行政訴訟之高等行政法院
    應適用行政訴訟法第107條第1項第3款，以裁定駁回違規行
    為人之起訴。」最高行政法院90年12月份庭長法官聯席會議
    決議可資參照。再者，原告或被告於起訴時有當事人能力，
    於起訴後死亡，喪失當事人能力，如有得承受訴訟者，依行
    政訴訟法第186條準用民事訴訟法第168條、第173條規定，
    其訴訟當然停止，但有訴訟代理人時，不當然停止，而由法
    院酌量裁定停止。如訴訟標的之法律關係係專屬當事人一身
    者，不得作為繼承之對象，其繼承人即無從承受其訴訟，行
    政法院依前開規定及說明，屬無從補正之事項，應以裁定駁
    回原告之訴（最高行政法院98年裁字第2315號裁定意旨可供
    參照）。司法院釋字第621號解釋文固謂：「行政執行法第
    十五條規定：『義務人死亡遺有財產者，行政執行處得逕對
    其遺產強制執行』，係就負有公法上金錢給付義務之人死亡
    後，行政執行處應如何強制執行，所為之特別規定。罰鍰乃
    公法上金錢給付義務之一種，罰鍰之處分作成而具執行力後
    ，義務人死亡並遺有財產者，依上開行政執行法第十五條規
    定意旨，該基於罰鍰處分所發生之公法上金錢給付義務，得
    為強制執行，其執行標的限於義務人之遺產。」惟上揭解釋
    之範圍，係指行政處分確定而發生執行力後，受處罰之行為
    人死亡者，基於立法形成之自由，仍得依行政執行法第15條
    就其遺產為強制執行而言，是倘受處罰之行為人依法提起訴
    願及行政訴訟後始死亡者，因行政處分尚未確定，自無上揭
    解釋所稱之情形，故上揭解釋不能得出行為人之訴訟程序應
    由繼承人承受之結論，亦予敘明。
二、查原告郭建興駕駛車輛所有人一八一交通事業股份有限公司
    所有TBK-239號營業小客車，於民國109年11月28日10時48分
    許，行經臺中市西區公益路與忠明南路口，因「任意驟然變
    換車道迫使他車讓道」及「在快車道臨時停車」之違規事由
    ，為臺中市政府警察局第一分局員警以中市警交字第GCI271
    989號舉發違反道路交通管理事件通知單（下稱違規通知單
    ）舉發，嗣原告於期限內到案聽候裁決，被告交通部公路總
    局臺中區監理所依道路交通管理處罰條例第43條第1項第3款
    、第55條第1項第1款等規定，以110年2月5日彰監四字第64-
    GCI271989號裁決書，裁處原告罰鍰新臺幣18,600元，記違
    規點數3點，並應參加道路交通安全講習，原告不服，遂於1
    10年2月8日提起本件訴訟，此有行政訴訟起訴狀上之本院收
    狀章戳1枚、上揭違規通知單、裁決書各1份附卷可參。惟原
    告嗣於本件訴訟繫屬中之110年4月15日死亡，有個人基本資
    料查詢結果及全戶除戶資料查詢結果各1紙在卷可憑，依上
    開說明，本件訴訟因原告死亡，其爭議之未確定交通裁決所
    為之罰鍰處分對象已不存在，該訴訟標的之法律關係復係專
    屬原告一身，不發生繼承之問題，自無依行政訴訟法第186
    條準用民事訴訟法第168、173條規定之餘地，且無從命其補
    正，揆諸前揭規定及說明，應認原告之訴為不合法，應予駁
    回。
三、依行政訴訟法第237條之9第1項、第236條、第107條第1項第
    3款、第104條、民事訴訟法第95條、第78條，裁定如主文。
中    華    民    國   110    年     6     月    7    日
                       行政訴訟庭  法  官  張鶴齡
以上正本證明與原本無異。
如不服本裁定應於送達後10日內向本院提出抗告狀。
中　　華　　民　　國　　110 　年　　6 　　月　　7 　　日
                                   書記官  黃當易